臺灣臺北地方法院交通事件裁定　九十三年度交聲字第九七四號
原處分機關　臺北市交通事件裁決所
異　議　人
即受處分人　甲○○
上列受處分人因違反道路交通管理處罰條例案件，對於臺北市交
通事件裁決所中華民國九十三年九月二十九日所為之處分（原處
分案號：北市裁三字第裁二二－ＡＣＵ四七一六五○號），聲明
異議，本院裁定如下：
    主  文
異議駁回。
    理  由
一、按「駕駛人駕駛汽車，應遵守道路交通標誌、標線、號誌之
    指示，並服從執行交通勤務之警察或依法令執行指揮交通及
    交通稽查任務人員之指揮。」、「機器腳踏車行駛之車道及
    轉彎，應依標誌或標線之規定行駛；無標誌或標線者，依左
    列規定行駛：一、在未劃分快慢車道之道路，得在最外側二
    車道行駛；單行道得在最左、右側車道行駛。二、在已劃分
    快慢車道之道路，雙向道路得在最外側快車道及慢車道行駛
    ；單行道道路得在慢車道及與慢車道相鄰之快車道行駛。三
    、同向三車道以上道路，均應以兩段方式進行左轉彎；單行
    道道路，行駛於右側車道或慢車道者，應以兩段方式進行左
    轉彎，行駛於左側車道或慢車道者，應以兩段方式進行右轉
    彎。四、不得在人行道行駛。」，道路交通安全規則第九十
    條、第九十九條第一項分別定有明文。又道路交通管理處罰
    條例所稱之汽車，依該條例第三條第八款規定，包括機器腳
    踏車在內。再汽車駕駛人轉彎時，不依標誌、標線、號誌指
    示者，處二百元以上六百元以下罰鍰【即新臺幣（下同）六
    百元以上一千八百元以下罰鍰】，復為道路交通管理處罰條
    例第四十八條第二款所明文規定，且汽車駕駛人駕駛汽車違
    反道路交通管理處罰條例第四十八條規定者，除應依該條所
    規定之罰鍰處罰外，並應記違規點數一點，亦為道路交通管
    理處罰條例第六十三條第一項第一款所明定。是行為人如係
    騎乘機車在設有禁止機車左轉標誌之道路上轉彎時，不依該
    標誌之指示，嗣為警舉發，而在舉發通知單上所載之應到案
    日期前繳納罰鍰或到案聽候裁決，經處罰機關調查後仍認定
    有上開違規行為者，依違反道路交通管理事件統一裁罰基準
    及處理細則（下稱處理細則）第四十四條第一項及違反道路
    交通管理事件統一裁罰基準表（下稱基準表）之規定，須對
    該行為人處以六百元之罰鍰，並記違規點數一點。
二、本件異議人即受處分人甲○○於民國九十三年七月二十七日
    十四時五十五分許，騎乘伊配偶楊華珠所有之車牌號碼ＷＴ
    Ｂ－一六三號輕型機車，行經臺北市○○○路○段、八德路
    設有禁止機車左轉標誌之交岔路口，未遵守該號誌之指示而
    直接左轉行駛，適為在該處執勤之臺北市政府警察局中正第
    一分局警備隊員警林孟輝當場發現予以攔停，並以受處分人
    有違反道路交通管理處罰條例第四十八條第二款「汽車駕駛
    人轉彎時，不依標誌指示」規定之行為掣單舉發，經將舉發
    通知單交受處分人簽收，受處分人於舉發通知單上所載應到
    案日期（九十三年八月十日）前之九十三年八月九日向原處
    分機關提出申訴，經原處分機關請舉發單位即臺北市政府警
    察局中正第一分局調查結果，仍認受處分人有前述違規行為
    ，原處分機關遂依前開道路交通管理處罰條例第四十八條第
    二款（贅引第一項）、第六十三條第一項第一款（漏載第一
    款）、處理細則第四十四條第一項暨基準表之規定，於九十
    三年九月二十九日以北市裁三字第裁二二－ＡＣＵ四七一六
    五○號裁決書裁處受處分人罰鍰六百元，並記違規點數一點
    在案。
三、聲明異議意旨詳如後附之異議狀影本所載。
四、訊據受處分人對於上開時、地騎乘前述機車未依該處所設置
    禁止機車左轉標誌之指示而左轉行駛之事實坦認在卷，然矢
    口否認有何違反道路交通管理處罰條例規定之行為，辯稱：
    當日伊係從臺北市○○○路○段六十四巷出來右轉至忠孝東
    路七十號前再轉八德路，根本無從看見設置在臺北市○○○
    路○段四十幾號處之「八德路口禁止機車左轉」標誌，而設
    置於臺北市○○○路、八德路口燈桿上之禁止機車左轉標誌
    ，非惟高度未符合規定，且違反道路交通標誌標線號誌設置
    規則第十六條標誌應設在道路右邊之規定，再該處常有大客
    車經過，致伊無從看見該標誌，又臺北市○○○路○段既有
    三車道，依道路交通安全規則第九十九條第三款的規定，應
    設有兩段式左轉之標誌，但該處卻未設置，再該處自九十三
    年十一月一日起，臺北市政府業已將該標誌取消拆下而不再
    禁止機車左轉云云。
五、經查：
    (一)受處分人對於前述時間，騎乘前開機車行經臺北市○○
        ○路○段、八德路設有禁止機車左轉標誌之交岔路口，
        未遵守該號誌之指示而左轉行駛之事實坦認不諱，復經
        證人即開單告發受處分人之員警林孟輝於本院九十三年
        十一月一日調查時，以具結擔保其供述之真實性並在負
        擔偽證罪之心理處罰狀態下證述明確，經核尚屬一致。
    (二)受處分人於異議狀內雖稱至九十三年九月二十六日止，
        在臺北市○○○路○段六十四巷口出來右轉至八德路口
        處並未設有任何禁止機車左轉八德路之標誌，該標誌係
        於九十三年九月二十六日偷偷設置於交岔路口車道上方
        云云。查臺北市○○○路○段、八德路口中央燈桿設有
        「機車禁止左轉」標誌，再臺北市○○○路○段與八德
        路口，西側（近端）中央分隔島之路燈桿上臺北市交通
        管制工程處係於九十三年三月二十九日設置禁止機車左
        轉標誌，東端（遠端）號誌桿係於九十三年八月十五日
        設置禁止機車左轉標誌，有臺北市政府警察局中正第一
        分局九十三年八月二十六日北市警中正一分交字第○九
        三六二三○六七○○號函、臺北市交通管制工程處九十
        三年十月二十一日北市交工規字第○九三三一六二四四
        ○○號函暨檢附之附件及照片、臺北市交通管制工程處
        九十三年十二月二日北市交工規字第○九三三一七九二
        ○○○號函暨檢附之附件及照片、臺北市交通管制工程
        處九十三年十二月二日北市交工規字第○九三三三五八
        六六○○號函等在卷可查，是受處分人所指該處之禁止
        機車左轉標誌係於九十三年九月二十六日偷偷設置云云
        ，顯乏依據。
    (三)受處分人於本院調查時雖辯稱當日伊係從臺北市○○○
        路○段六十四巷出來右轉至忠孝東路七十號前再轉八德
        路，根本無從看見設置在臺北市○○○路○段四十幾號
        處之「八德路口禁止機車左轉」標誌，而設置在臺北市
        ○○○路、八德路口燈桿上之禁止機車左轉標誌，非惟
        高度未符合規定，且違反道路交通標誌標線號誌設置規
        則第十六條標誌應設在道路右邊之規定，再該處常有大
        客車經過，致伊無從看見該標誌，又臺北市○○○路○
        段既有三車道，依道路交通安全規則第九十九條第三款
        的規定，應設有兩段式左轉之標誌，但該處卻未設置云
        云，於異議狀內又稱如欲限制自臺北市○○○路○段六
        十四巷口出來之騎士禁止左轉，亦應在臺北市○○○路
        ○段六十二號左右設置，否則違反道路交通標誌標線號
        誌設置規則第七十四條規定，又標誌設置於道路中央亦
        係違反道路交通標誌標線號誌設置規則第十六條及第十
        七條規定云云。查「有關忠孝東路與八德路交岔口西往
        東方向禁止機車左轉標誌牌面共計有三面」、「本處設
        置標誌牌面係依照『道路交通標誌標線號誌設置規則』
        辦理，標誌牌面設置之高度亦依該規則第十八條之規定
        ，豎立式標誌牌下緣距離路面邊緣或邊溝之頂點一公尺
        二十公分至二公尺十公分，懸掛式標誌之垂直淨空，一
        般道路不得少於四公尺六十公分為原則，而依照本處標
        誌牌面之合約規範，兩處豎立式標誌牌面距路面淨高至
        少一公尺八十公分」，此有臺北市交通管制工程局九十
        四年四月二十七日北市交工規字第○九四三一四四九六
        ○○號函暨檢附之附件及照片在卷可按，是設立於臺北
        市○○○路○段、八德路口中央分隔島燈桿處之豎立式
        標誌牌（與路燈共桿）顯無受處分人所稱高度不符合規
        定之情，甚為灼然。再揆諸卷附之臺北市○○○路○段
        、八德路口照片，該等禁止機車左轉之標誌均已設置於
        禁止各種車輛左轉道路入口附近顯明之處，並無違反道
        路交通標誌標線號誌設置規則第七十四條之規定，況於
        何處設置標誌，本屬臺北市交通管制工程處之權限，該
        處於考量路口之幾何條件、行車秩序及其他相關因素後
        ，本得自行裁量應於何處設置標誌，斷無由用路人自行
        判斷該標誌是否立於顯明之處之餘地，否則任一用路人
        均得自由判斷該標誌非立於顯明之處而不加以遵守標誌
        之指示，行車秩序必將大亂而影響其他用路人之權益，
        是受處分人所指該標誌非立於顯明之處，顯無依據。再
        道路交通標誌標線號誌設置規則第十六條第一項係規定
        ：「標誌以豎立於行車方向之右側為原則，特殊情況得
        豎立於行車方向之左側或以懸掛方式設置之。」，僅係
        規定標誌以豎立於行車方向之右側為原則耳，並非規定
        標誌不得豎立於行車方向之左側，是受處分人所稱設置
        於前開臺北市○○○路○段、八德路口中央分隔島燈桿
        上之禁止機車左轉標誌業已違反道路交通標誌標線號誌
        設置規則第十六條之規定，亦乏依據。又受處分人所稱
        該標誌亦違反道路交通標誌標線號誌設置規則第十七條
        之規定一節，矧設立於前開臺北市○○○路○段、八德
        路口中央分隔島燈桿上之禁止機車左轉標誌、係屬豎立
        式標誌牌（與路燈共桿），並非懸掛式標誌，有上開臺
        北市交通管制工程局九十四年四月二十七日北市交工規
        字第○九四三一四四九六○○號函暨檢附之附件及照片
        在卷可按，而道路交通標誌標線號誌設置規則第十七條
        乃係規範懸掛式標誌之設置原則，是該標誌顯無從違反
        該規定之餘地，受處分人顯係誤解法律，實不待言。綜
        此，設置於臺北市○○○路二段、八德路口中央分隔島
        燈桿上之禁止機車左轉標誌既無違法，亦無不當之處，
        則縱令受處分人因自身疏忽未看見前開標誌，亦不得因
        此而認伊所為係屬合法行為。至受處分人所稱該處未設
        置兩段式左轉之標誌一節，因道路交通安全規則第九十
        九條第一項係規定「機器腳踏車行駛之車道及轉彎，應
        依標誌或標線之規定行駛；無標誌或標線者，依左列規
        定行駛：‧‧‧三、同向三車道以上道路，均應以兩段
        方式進行左轉彎；單行道道路，行駛於右側車道或慢車
        道者，應以兩段方式進行左轉彎，行駛於左側車道或慢
        車道者，應以兩段方式進行右轉彎。‧‧‧」，是依該
        規則之規定，機車行駛之車道及轉彎，應先依標誌或標
        線之規定行駛，無標誌或標線者，方依兩段方式進行左
        轉彎，是受處分人此節所稱要係誤解法律，無從執為前
        開違規行為合法之理由。
    (四)受處分人於異議狀內雖又稱自十多年以來，每年至少一
        百二十次以上因洽公而經過上開違規地點，甚至常於上
        下班尖峰時間行走，但從未見指揮之交通警察或義交禁
        止伊或其他機車騎士禁止二段式左轉八德路，亦未見警
        察取締云云，蓋員警因所服為不定量勤務，本有其行政
        裁量之極限、空間，違法者斷無以主張員警從未取締而
        認自己合法之理，是受處分人以此為辯，亦係卸責之詞
        ，仍無解於受處分人違規事實之認定。
    (五)再受處分人於異議狀內又稱伊乃二段式左轉八德路，非
        直接左轉，行政機關（交通局）未依法或違法設置標誌
        標線號誌或設置不當，執法機關（警察局）於取締前應
        先請行政機關補正，不得強行取締云云，查臺北市○○
        ○路、八德路口並未劃設「機車二段式待左轉區○○○
        ○○路口設有「機車禁止左轉」標誌，當然禁止機車左
        轉，有前述臺北市政府警察局中正第一分局九十三年八
        月二十六日北市警中正一分交字第○九三六二三○六七
        ○○號函在卷可查，不論前開禁止機車左轉之標誌之設
        置是否合宜，守法之國民應深知交通法律、法規之設置
        ，不能任由各別人民自行判斷當否而決定是否遵守，否
        則法律即形同虛設，交通必將紊亂，凡已考領駕駛執照
        之駕駛人，更應深知於轉彎時，不依標誌指示逕行轉彎
        將遭舉發受罰，以保障其他駕駛用路人之安全及權益，
        且政府各機關單位各有所司，受處分人所稱執法機關於
        取締前先請行政機關補正一節，業已侵犯現代法治國家
        權力分立之原則，所言實無依據，自不足執為受處分人
        前開違規行為之合法認定。
    (六)末以受處分人所稱該處自九十三年十一月一日起，臺北
        市政府業已將該標誌取消拆下而不再禁止機車左轉一節
        ，矧道路上之用路人應有遵守道路上標誌指示行車之義
        務，而主管機關於日後變更道路上標誌之指示，亦不能
        謂係之前設置之標誌係屬錯誤，更不能因此變更用路人
        之前違反標誌行車之違法性，是受處分人之違規行為既
        屬在先，嗣後該處之交通設施縱有變更，亦無足礙受處
        分人先前違規行為之成立而執為免罰之事由。本件事證
        明確，受處分人確有前開違規行為堪以認定。
六、綜上所述，受處分人確有於前述時、地在設有禁止機車左轉
    標誌之交岔路口，不依該標誌之指示而左轉之違規行為，且
    於應到案日期前提出申訴，從而原處分機關依道路交通管理
    處罰條例第四十八條第二款、第六十三條第一項第一款、處
    理細則第四十四條第一項及基準表之規定，裁處受處分人罰
    鍰六百元，並記違規點數一點，核無違誤，本件受處分人之
    異議為無理由，應予駁回。
據上論斷，應依道路交通案件處理辦法第十九條，裁定如主文。
中　　華　　民　　國　　九十四　　年　  六　月　三十  日
　　　　　　　　　交通法庭  法　官　黃紹紘
以上正本證明與原本無異
如不服本裁定，應於送達後五日內，向本院提出抗告狀
      　　　　　　　　　　　書記官　劉新怡
中　　華　　民　　國　　九十四　　年　  六　月　三十  日
